【裁判字號】    99,重訴,1
【裁判日期】    990624
【裁判案由】    殺人等
【裁判全文】
臺灣臺北地方法院刑事判決            99年度重訴字第1號
公  訴  人  台灣台北地方法院檢察署檢察官
被      告  甲○○
選任辯護人  陳德文律師（扶助律師）
上列被告因殺人等案件，經檢察官提起公訴（98年度偵字第
10868號），本院判決如下：
    主  文
甲○○行使偽造私文書，足以生損害於他人，處有期徒刑貳月，
偽造之「劉人豪」簽名壹枚、指印壹枚，沒收之；又行使偽造私
文書，足以生損害於他人，處有期徒刑貳月，偽造之「劉人豪」
簽名壹枚，沒收之；又行使偽造私文書，足以生損害於他人，處
有期徒刑貳月，偽造之「劉人豪」簽名壹枚，沒收之；又行使偽
造私文書，足以生損害於他人，處有期徒刑貳月，偽造之「劉人
豪」簽名壹枚，沒收之；又行使偽造私文書，足以生損害於他人
，處有期徒刑貳月，偽造之「劉人豪」簽名壹枚，沒收之；又殺
人，處無期徒刑，禠奪公權終身。應執行無期徒刑，禠奪公權終
身，偽造之「劉人豪」簽名伍枚、指印壹枚，均沒收。
    事  實
一、甲○○前於民國83年間因殺人案件，為台灣板橋地方法院以
    83年度重訴字第15號判決判處有期徒刑15年，褫奪公權6 年
    ，經上訴台灣高等法院，嗣撤回上訴，原判決確定，並於83
    年8 月25日入監執行，89年9 月21日縮短刑期假釋出監，假
    釋期間付保護管束，嗣於92年9 月15日上開假釋遭撤銷，甲
    ○○未到案執行，於92年10月23日經台灣板橋地方法院檢察
    署發布通緝。甲○○為躲避通緝，基於行使偽造私文書之犯
    意，假冒友人「劉人豪」名義，於94年4 月20日透過不知情
    之友人涂逸介紹，以每月新台幣（下同）2,000 元租金，向
    陳耀國承租台北市○○區○○路6 段3 號4 樓房間1 間，並
    在租賃契約書上偽造「劉人豪」之簽名、指印各1 枚，並交
    付陳耀國收執而行使之，足以生損害於劉人豪。甲○○復分
    別基於行使偽造私文書之犯意，於98年2 月23日、同年3 月
    7 日、同年4 月10日、同年4 月12日繳交房租予陳耀國時，
    在「免用統一發票收據」上，偽造「劉人豪」之簽名各1 枚
    ，而偽造私文書收據4 紙，並交付陳耀國收執而行使之，均
    足以生損害於劉人豪。
二、甲○○逃亡期間多以打零工或發放廣告公司傳單維生，平時
    身上有多餘金錢時，即前往台北市萬華區西門町一帶逛街喝
    酒，並因此結識曾財福（原名曾福財）。甲○○於98年4 月
    29日下午至西門町一帶遇見曾財福與不詳姓名之人在騎樓下
    飲酒，遂加入渠等飲酒，嗣該不詳姓名之人離去，甲○○與
    曾財福二人繼續在西昌街與廣州街附近喝酒，迄翌日即98年
    4 月30日凌晨3 時20分許，曾財福提議再去買酒，二人遂沿
    台北市○○區○○街由西往東方向行走，再左轉西園路1 段
    往北方向，之後行至同市區○○路○ 段136 巷16弄39號前，
    曾財福向甲○○索討買酒及搭車回家所需之款項500 元，但
    甲○○稱身上僅剩300 元，曾財福表示不信並伸手拿取甲○
    ○口袋內皮包查看，嗣甲○○要求曾財福返還皮包，遭曾財
    福拒絕，並遭辱罵「幹你娘」、「小氣」等語，甲○○因而
    心生憤怒，先以手抓曾財福衣袖欲拿回皮包，再以手抱住曾
    財福，二人隨即發生拉扯、推擠，曾財福即持隨身之水果刀
    先朝甲○○背部刺3 次，致甲○○背部受傷流血（無危及生
    命之虞），嗣甲○○感到背部刺痛，以手摸背部發現流血，
    並看見曾財福手持水果刀，旋以左手握住曾財福右手腕，再
    以右手奪取曾財福手中之水果刀，其可預見揮刀用力向他人
    頸部刺去，可能會造成頸部血管受傷致流血過多而死亡，仍
    用力朝曾財福頸部刺入，而切斷右頸靜脈，引起曾財福出血
    性休克而死亡。甲○○行兇後，即沿南側巷弄行至廣州街22
    3 巷17號前，將其白色長袖內衣脫下丟棄，朝西園路方向逃
    逸。嗣為警循線查獲上情。
三、案經台北市政府警察局萬華分局報告台灣台北地方法院檢察
    署檢察官偵查起訴。
    理  由
一、被告甲○○及辯護人對於以下本院作為判斷依據之各項證據
    資料，均同意或不爭執其證據能力，本院審酌該等言詞供述
    及書面作成時之情況，認為以之作為證據為適當，依刑事訴
    訟法第159 條之5 規定，均得作為證據。
二、上開犯罪事實一部分，業據被告坦承不諱，核與證人陳耀國
    之證述相符，復有房屋租賃契約書、收據4 紙（98年度偵字
    第10868 號卷二第177-184 ）在卷可稽，事證明確，此部分
    犯行洵堪認定。
三、被告甲○○固坦承於上開時間、地點與曾財福飲酒，嗣與曾
    財福發生爭執，並與曾財福拉扯、推擠，曾財福取出水果刀
    刺傷伊背部，伊奪取該水果刀後，朝曾財福刺，以及曾財福
    因此死亡等事實，惟矢口否認有何殺人犯行，辯稱：伊近視
    1 千多度，伊刺曾財福時眼鏡已掉，伊隨手亂刺，不知道刺
    到曾財福脖子，沒有殺人故意云云。辯護人為被告辯護略以
    ：醉後鬥毆致人死傷，多乃胡亂中所致，檢察官僅以被告之
    行為已造成被害人死亡之結果，即認定被告有殺人之故意，
    尚嫌率斷。被告與被害人間並無深仇大恨，應無殺人動機，
    且被告與被害人鬥毆時，雙方又已泥醉，核屬互毆之故意，
    被告於鬥毆後漫步至附近商家欲洗滌身體，事後又安然在家
    ，均不符殺人後應有之情節，似難認有殺人故意等語。然查
    ：
（一）被告於上開時間、地點與曾財福飲酒，嗣與曾財福發生爭
      執，並與曾財福拉扯、推擠，曾財福取出水果刀刺傷被告
      背部，被告奪取該水果刀後，朝曾財福刺，以及曾財福因
      此死亡等事情，業據被告坦承不諱，且有台灣台北地方法
      院檢察署相驗屍體證明書、檢驗報告書、法務部法醫研究
      所解剖報告書及鑑定報告書、西園醫院98年6 月17日（98
      ）西園醫字第163 號函及該院掛號登記單、急診病歷、急
      診醫囑單、急診護理紀錄、台北市政府警察局98年7 月 1
      日北市警鑑字第09832841300 號函暨勘察報告（含現場測
      繪圖，及案發現場照片、解剖照片、證物處理照片共268
      張）、台北市政府警察局萬華分局刑案現場勘察報告（含
      現場測繪圖、調閱監視器位置圖、監視錄影畫面8 張、被
      告住處蒐證照片、被告傷勢照片共42張）、內政部警政署
      刑事警察局98年5 月14日刑紋字第0980062983號鑑驗書、
      98 年6月9 日刑醫字第0980060681號鑑驗書在卷可稽，上
      情堪以認定。
（二）被告雖以前詞置辯，然查，被害人曾財福身體除右頸部有
      一3.8 公分長之深入刀創外，並無其他傷痕，該處傷痕係
      單刃所造成自外而內深入頸部切斷右頸靜脈，此有台灣台
      北地方法院檢察署檢驗報告書（98年度相字第289 號卷第
      23-28 頁）、法務部法醫研究所解剖報告書（同卷第222-
      224 頁）及鑑定報告書（同卷第225-229 頁），是被告僅
      以一刀刺向被害人，該刀之力道甚為強勁，一刀即切斷右
      頸靜脈之事實，堪以認定。再被告裸眼視力右眼0.05，左
      眼0.05，該裸眼視力應具備辨認一手臂距離之人體構造之
      能力一情，有醫療財團法人徐元智先生醫藥基金會亞東紀
      念醫院99年4 月23日亞醫字第0992600321號函在卷可參（
      本院卷第45頁），是被告視力並非不能辨識其所刺向被害
      人之身體方位為人體重要部位頸部之理。再被告雖陳稱當
      時該處很暗，惟其亦供稱：伊刺曾財福時，伊是跪在地上
      ，曾財福是仰躺靠在牆邊，伊就拿著搶來的刀子朝他人的
      方向刺過去等語（98年5 月6 日偵查筆錄，98年度偵字第
      10868 號卷一第138 頁），則被告既可辨認曾財福身體位
      置及姿勢，當亦可辨識其揮刀刺向之方位。綜上，被告可
      以預見到其持尖銳之水果刀，刺向被害人身體重要部位之
      頸部，足以使人死亡，仍持刀刺向被害人頸部，且其用刀
      之力道強勁，致被害人身中一刀後即因出血性休克而死亡
      ，其對於將造成他人死亡之事實，即具有可以預見且其發
      生並不違背其本意之不確定故意。
（三）被告刺傷曾財福後，於98年4 月30日凌晨3 時許，走至台
      北市○○區○○街223 巷9 號香婷茶藝館，向該店老闆娘
      林月燕稱欲借洗手間，林月燕見其全身是血，加以拒絕，
      被告走到店門口時，稱他與人打架、砍殺，之後就離開等
      情，業據被告坦承在卷，核與證人林月燕證述明確（98年
      5 月4日 警詢筆錄，98年度偵字第10868 號卷一第22頁）
      ，被告嗣於同日4 、5 時許，在台北市○○區○○路1 段
      、廣州街口處，欲搭乘陳慶賢所駕駛之計程車至木柵，陳
      慶賢告知車費約2 、3 百元，被告告以沒有錢，陳慶賢即
      請被告下車搭別輛車等節，業據證人陳慶賢證述詳實（98
      年5 月1 日警詢筆錄，98年度偵字第10868 號卷一第38頁
      ），則被告於事發後，仍可清楚陳述發生何事、與人交談
      對答如流，足見其精神狀態、辨識能力均屬良好，並無何
      等醉後鬥毆無法辨別事理之情事。再被告陳稱：我背部刺
      痛時，腳步不穩跪在地上，我就看到他手上拿一把刀，他
      是站著，我就握住他手腕，把刀搶下，我爬起來並推他，
      他就往後斜靠在牆邊，我持刀劃他一下等語（98年5 月 6
      日偵查筆錄，98 年 度偵字第10868 號卷一第138 頁），
      則被告持刀刺向被害人時，被害人已遭被告推倒靠牆，情
      勢甚為明朗，被告猶持刀刺向被害人，已可認定其具有殺
      人之不確定故意，並非鬥毆中混亂所致。被告前開辯解及
      辯護人辯護理由，均無足採。此外，復有扣案之已斷裂水
      果刀1 把可資佐證，有扣押物品清單、台北市政府警察局
      現場證物清單（98年度偵字第10868 號卷一第180 頁）在
      卷可憑，而該水果刀之刀柄、刀刃已斷裂分離，有現場照
      片2 紙在卷可參（98年度偵字第10868 號卷一第206 頁）
      ，亦足見被告出力之力道甚猛，水果刀因此斷裂之情。本
      件事證明確，被告殺人犯行亦堪認定。
三、核被告所為，係犯刑法第216 條、第210 條之行使偽造私文
    書罪共5 罪，及同法第271 條第1 項之殺人罪。被告偽造署
    押，為偽造私文書之前階段行為，而偽造私文書後持以行使
    ，其偽造私文書之低度行為，應為行使偽造私文書之高度行
    為所吸收，均不另論罪。被告所犯5 次行使偽造私文書罪及
    殺人罪，犯意各別，行為互殊，應分論併罰。檢察官認被告
    於98 年2月23日、3 月7 日、4 月10日、4 月12日所偽造之
    「劉人豪」名義收據，係接續關係，惟上開各次行為係被告
    分別繳付房租後所簽署，各行為間之獨立性甚為顯然，非屬
    接續犯，附此說明。爰審酌被告生活處境困頓，環境不佳，
    被告先遭被害人砍傷，於酒後怒氣之下而殺人，固有可憫之
    處，惟其明知酒後易因脾氣不佳而肇事，仍不知節制飲酒，
    且被告前於83年間，已因殺人犯行經法院判處有期徒刑15年
    之重刑，仍不知謹慎自持，潔身自好，再於酒後因一時衝動
    而行兇殺人，則難再予寬貸，再者被告因通緝不敢面對刑事
    處罰而偽造「劉人豪」之署押多次，亦非可取等一切情狀，
    分別量處如主文所示之刑，並依刑法第37條第1 項規定，宣
    告褫奪公權終身，暨依刑法第51條第4 款規定定其應執行之
    刑。又被告偽造之「劉人豪」簽名5 枚、指印1 枚，依刑法
    第219 條之規定，不問屬於犯人與否，均沒收之。至扣案之
    水果刀1 把，被告否認為其所有，復無證據可認係被告所有
    ，爰不諭知沒收，附此敘明。
據上論斷，依刑事訴訟法第299 條第1 項前段，刑法第216 條、
第210 條、第271 條第1 項、第37條第1 項、第51條第4 款、第
219 條，判決如主文。
本案經檢察官高維駿到庭執行職務
中    華    民    國    99    年    6     月    24    日
                  刑事第七庭  審判長法  官  林庚棟
                                    法  官  章曉文
                                    法  官  林欣苑
上正本證明與原本無異。
如不服本判決應於收受送達後10日內向本院提出上訴書狀，並應
敘述具體理由；其未敘述上訴理由者，應於上訴期間屆滿後20日
內向本院補提理由書（均須按他造當事人之人數附繕本）「切勿
逕送上級法院」。告訴人或被害人如對於本判決不服者，應具備
理由請求檢察官上訴，其上訴期間之計算係以檢察官收受判決正
本之日期為準。
                                    書記官  劉英芬
中    華    民    國    99    年    6     月    25    日
附錄所犯法條
中華民國刑法第216條
（行使偽造變造或登載不實之文書罪）
行使第210 條至第215 條之文書者，依偽造、變造文書或登載不
實事項或使登載不實事項之規定處斷。
中華民國刑法第210條
（偽造變造私文書罪）
偽造、變造私文書，足以生損害於公眾或他人者，處5 年以下有
期徒刑。
中華民國刑法第271條
（普通殺人罪）
殺人者，處死刑、無期徒刑或10年以上有期徒刑。
前項之未遂犯罰之。
預備犯第1 項之罪者，處2 年以下有期徒刑。

司法院資訊處製作；財團法人民間司法改革基金會備份。
